臺灣橋頭地方法院民事裁定　　　　　 110年度橋小字第1460號
原　　　告　陳品忻　
被　　　告　吳育倫　

上列當事人間因詐欺案件，原告於刑事訴訟程序中提起請求損害
賠償之附帶民事訴訟，經本院刑事庭裁定（110 年度審附民字第
105 號）移送前來，就原告訴請被告吳育倫侵權行為損害賠償部
分，本院裁定如下：
    主  文
原告之訴及其假執行之聲請均駁回。
    理    由
一、按因犯罪而受損害之人，於刑事訴訟程序得附帶提起民事訴
    訟，對於被告及依民法負賠償責任之人，請求回復其損害，
    刑事訴訟法第487 條第1 項定有明文。又該條項所定附民訴
    訟之對象，除刑事被告外，固及於依民法負損害賠償責任之
    人。惟所謂依民法負損害賠償責任之人，係指該刑事案件中
    依民法規定應負賠償責任之人而言。故附民訴訟之原告主張
    之共同加害人，必以在刑事訴訟程序經認定係共同侵權行為
    之人（民法第185 條），或如依民法第187 條第1 項、第18
    8 條第1 項等規定應負連帶損害賠償責任之人，始得謂為依
    民法負賠償責任之人。倘非經刑事訴訟程序認定係依民法應
    負賠償責任之人，竟對之提起附民訴訟，要難謂為合法。蓋
    附民訴訟之判決，應以刑事訴訟判決所認定之事實為據（刑
    事訴訟第500 條本文參照）。若刑事訴訟尚未起訴者，附民
    訴訟即無從附麗。
二、本院第一審刑事判決（即110 年度審金訴字第18號）係以：
    方景立於民國108 年11月初，應吳育倫之邀參與由真實姓名
    年籍不詳、綽號分別為「馬力歐」、「原子小金剛」之成年
    男子及其他姓名年籍不詳之成年人所組成之詐欺集團後，由
    方景立擔任取款車手工作。方景立及詐欺集團成員乃共同基
    於意圖為自己不法所有之三人以上共同詐欺取財，及洗錢以
    掩飾及隱匿詐欺取財所得去向與所在之犯意聯絡，先由該詐
    欺集團身份不詳之成年成員於108 年12月19日18時19分許，
    撥打電話予陳品忻，佯稱須解除會員扣款方案云云，致陳品
    忻陷於錯誤，依假冒之銀行人員指示，分別於同日20時37分
    許、20分40分許，各轉帳49,994元、49,995元至成員指定之
    渣打銀行帳戶，嗣由方澤源（通緝中）駕車單獨搭載方景立
    ，前往兆豐銀行仁武分行、華南銀行仁武分行，由方景立提
    領一空，再將提領款項交予詐欺集團上游成員等事實，判處
    方景立有期徒刑1 年4 月，有上開刑事判決附卷可稽。
三、經查：原告因上開方景立、吳育倫涉犯詐欺案件，於刑事訴
    訟程序對方景立、吳育倫附帶提起民事侵權行為損害賠償訴
    訟，並主張：兩人對伊之損害應負連帶責任。然查，本院上
    開刑事判決僅認定方景立提領陳品忻匯入之款項後，交予上
    游成員，依法應與詐欺集團其他成員負共同詐欺取財刑事責
    任，因吳育倫前於108 年12月9 日涉另案為警查獲，並未認
    定被告吳育倫為共同侵權行為之加害人，亦未認定被告吳育
    倫為依民法第185 條第1 項規定應負連帶損害賠償責任之人
    ，更未認定被告吳育倫為詐欺共犯，而應共同負侵權行為責
    任。是揆諸上開法條之意旨及說明，就原告受有損害部分，
    被告吳育倫顯非原刑事案件中依民法規定應負賠償責任之人
    ，不得併對之提起附民訴訟，至為灼然。
四、再按，刑事庭移送民事庭之附民訴訟，僅移送後之訴訟程序
    應適用民事訴訟法，至移送前之訴訟行為是否合法，仍應依
    刑事訴訴法決定之。移送民事庭之附民訴訟於移送前提起時
    ，不備刑事訴訟法之合法要件，即屬民事訴訟法第249條第1
    項第6 款所謂之起訴不備其他要件，應以裁定駁回之。是刑
    事庭如誤以裁定移送於民事庭，其訴之不合法，不因移送民
    事庭受影響，受移送之民事庭仍應認原告之訴為不合法以裁
    定駁回之。依前所述，原告於本院刑事庭附帶對被告吳育倫
    提起民事訴訟，並不符合刑事訴訟法第487 條第1 項規定之
    要件。縱本院刑事庭誤將其訴裁定移送民事庭，惟依上開說
    明，原告之附民訴訟仍屬起訴不備其他要件，難謂為合法。
    從而，原告對被告吳育倫提起本件刑事附帶民事訴訟，顯難
    認為合法，應予駁回。
五、依民事訴訟法第249 條第1 項第6 款、第95條裁定如主文。
中    華    民    國   110    年    11    月    1     日
                  橋頭簡易庭  法  官  郭育秀
以上正本係照原本作成。
如不服本裁定，應於送達後10日內，向本庭提出抗告狀並表明抗
告理由，如於本裁定宣示後送達前提起抗告者，應於裁定送達後
10日內補提抗告理由書（須附繕本並繳納抗告費新臺幣1,000 元
）。
中    華    民    國   110    年    11    月    1     日
                              書記官 塗蕙如